【裁判字號】    92,再小抗,1
【裁判日期】    920120
【裁判案由】    再審之訴
【裁判全文】
臺灣臺北地方法院民事裁定  九十二年度再小抗字第一號
    抗  告  人  甲○○
右當事人間相對人乙○○請求再審之訴事件，抗告人對於本院台北簡易庭民國九十一
年十二月十九日九十一年度北再小字第五號裁定提起抗告，本院裁定如左：
    主      文
抗告駁回。
抗告費用由抗告人負擔。
    理      由
一、本件抗告意旨略以：原審卷（案號為九十年度北小第一六九七號）內雖有判決正
    本送達證書並於左上角蓋有台北地方法院郵局九十一年一月十一日之郵戳，然右
    下角並無送達郵局之郵戳，除無送達日時之記載外，更無送達人之簽章，故該判
    決並未真正付郵送達，故該判決並未合法送達而確定。又抗告人知悉再審事由之
    日實為閱卷之日，依據民事訴訟法第五百條第二項但書之規定，本件再審期間應
    自知悉（即閱卷）時起算始為適法，原裁定以原審判決已於九十一年一月十六日
    合法送達，應自判決送達後三十日之不變期間內提起再審之訴並不恰當。且鈞院
    九十一年度北再小字第五號裁定忽略判決正本並未合法送達之事實而誤為駁回之
    裁定，於法自有不合云云。
二、按對於小額程序之第一審裁定，得上訴於管轄法院之地方法院，其審判以合議行
    之。民事訴訟法第四百三十六條之二十四第一項定有明文。又判決於上訴期間屆
    滿時確定，民事訴訟法第三百九十八條第一項前段定有明文。至於上訴期間之計
    算，應自以判決書合法送達當事人起算，且判決確定與否應以當事人是否確實已
    逾上訴期間未提起上訴為斷，法院核發之確定證明書僅係為形式上之認定依據，
    故倘實際尚未確定之案件亦不因法院誤核發確定證明書而使該案件因而確定。末
    按再審為對於確定之終局判決而再開始訴訟之程序，如判決尚未確定時，自無從
    依據再審程序提起救濟。經查：抗告人於八十七年十二月二十二日至九十年十二
    月二十四日均設籍在台北市大安區○○○路○段一八一巷三十五弄二十五號五樓
    ，嗣於九十年十二月二十四日遷址至台北縣三重市○○○路一五八巷五號五樓，
    此有抗告人之戶籍謄本在卷可稽（見九十一年度北再小字第五號卷，第十頁、第
    十一頁）。故本件九十年度北小字第一六九七號判決向台北市○○區○○路一七
    八號為寄存送達，應認非屬合法送達，故前開案件既因未合法送達自無從計算上
    訴期間而未確定。揆諸前揭說明，抗告人對未確定之判決提起再審，於法即有未
    合，原審以抗告人已逾三十日之不變期間提起再審之訴，認定提起再審之訴不合
    法而裁定駁回抗告人再審之訴，其理由雖有未洽但結果並無不同，抗告人請求廢
    棄原裁定即屬無據，應予駁回。
四、依民事訴訟法第四百九十二條、第九十五條、第七十八條，裁定如主文。
中      華      民      國    九十二    年      一      月     二十     日
                                            民事第四庭審判長法官  林勤綱
                                                            法官  洪于智
                                                            法官  黃柄縉
右正本證明與原本無異
本裁定不得抗告
中      華      民      國    九十二    年      一      月     二十二   日
                                                      書  記  官  楊湘雯


司法院資訊處製作；財團法人民間司法改革基金會備份。
